臺灣臺北地方法院刑事判決　　　　　　　96年度易字第2402號
公　訴　人　臺灣臺北地方法院檢察署檢察官
被　　　告　乙○○
　　　　　　甲○○
上列被告等因傷害案件，經檢察官提起公訴（九十六年度偵字第
一二七一七號），本院判決如下：
    主  文
乙○○傷害人之身體，處拘役伍拾日，如易科罰金，以新臺幣壹
仟元折算壹日。扣案之尖嘴鉗壹支沒收。
甲○○傷害人之身體，處拘役參拾日，如易科罰金，以新臺幣壹
仟元折算壹日。
    事  實
一、乙○○為計程車司機，於民國九十六年五月十二日上午八時
    四十五分許，在臺北市中山區○○○路三一二號「錢櫃ＫＴ
    Ｖ林森店」前搭載乘客甲○○，欲前往同市市○○道與大安
    路口，因甲○○上車前即有飲酒，於途中要求改往同市○○
    街時，與乙○○發生口角，乙○○遂將車輛停靠路邊，並索
    取車資。在雙方拉扯爭吵之際，甲○○竟基於傷害人身體之
    犯意，徒手毆打乙○○，致其受有左邊太陽穴二乘二公分皮
    下血腫、頸部下方二乘二公分挫傷、胸部二乘三公分皮下血
    腫等傷害。而乙○○亦基於傷害人身體之犯意，持其所有置
    放於計程車門內之尖嘴鉗毆打甲○○，致其受有全身、頸部
    、前胸、左上肢、左鼠蹊部、左背胛部多處刺傷、左手掌刺
    傷併第三指深淺曲指肌腱斷裂及運動不良等傷害。嗣經報警
    前往處理，並扣得前開尖嘴鉗一支，而查悉上情。
二、案經乙○○、甲○○分別訴由臺北市政府警察局中山分局報
    請臺灣臺北地方法院檢察署檢察官偵查起訴。
    理  由
一、證據能力方面：
    按被告以外之人（包括證人、鑑定人、告訴人、被害人及共
    同被告等）於審判外之陳述雖不符刑事訴訟法第一百五十九
    條之一至之四等四條之規定，而當事人或辯護人於法院調查
    證據時，知有刑事訴訟法第一百五十九條第一項不得為證據
    之情形，而未於言詞辯論終結前聲明異議者，視為有前項之
    同意，同法第一百五十九條之五第二項定有明文。立法意旨
    在於傳聞證據未經當事人之反對詰問予以核實，原則上先予
    排除。惟若當事人已放棄反對詰問權，於言詞辯論終結前未
    聲明異議，基於尊重當事人對傳聞證據之處分權，及證據資
    料愈豐富，愈有助於真實發見之理念，且強化言詞辯論主義
    ，使訴訟程序得以順暢進行，上開傳聞證據亦均具有證據能
    力。就被告乙○○、甲○○而言，彼此互相基於告訴人身分
    於警詢、偵查中有關對方涉嫌傷害犯行所為之陳述，其性質
    雖屬傳聞證據，然查無符合同法第一百五十九條之一至第一
    百五十九條之四等情形，且經本院於審理期日就上開警詢、
    偵訊筆錄逐一提示並告以要旨，被告乙○○、甲○○就此部
    分證據之證據能力亦均未聲明異議，僅爭執對方所述之證明
    力問題是否實在，復均未於言詞辯論終結前對該等筆錄之證
    據能力聲明異議，是被告乙○○、甲○○基於告訴人身分於
    警詢、偵查中之證言，已擬制被告甲○○、乙○○同意作為
    證據，本院審酌上開筆錄作成時並無違法取證之瑕疵存在，
    引用其上開陳述作為證據應屬適當，依刑事訴訟法第一百五
    十九條之五規定，即有證據能力。又卷附乙○○之臺北市立
    聯合醫院中興院區九十六年五月十二日甲種診斷證明書，暨
    甲○○之中心診所醫院九十六年五月十八日驗傷診斷書，均
    為醫師於執行醫療業務時所需製作之證明文書，復無證據顯
    示該診斷證明書存有詐偽或虛飾之情事，核無刑事訴訟法第
    一百五十九條之四第二款所定顯有不可信之特別情況，應得
    為證據，均合先敘明。
二、上揭傷害之犯罪事實，業據被告乙○○、甲○○於警詢、偵
    訊及本院審理時坦承不諱，核與告訴人甲○○、乙○○於警
    詢、偵訊及本院審理時指訴之情節相符，並有照片十一張在
    卷可稽，及扣案之尖嘴鉗一支可資證明，而告訴人乙○○受
    有左邊太陽穴二乘二公分皮下血腫、頸部下方二乘二公分挫
    傷、胸部二乘三公分皮下血腫等傷害，告訴人甲○○受有全
    身、頸部、前胸、左上肢、左鼠蹊部、左背胛部多處刺傷、
    左手掌刺傷併第三指深淺曲指肌腱斷裂及運動不良等傷害，
    亦有臺北市立聯合醫院中興院區診斷證明書及中心診所驗傷
    診斷書二紙存卷可憑。至被告乙○○另辯稱其所為傷害犯行
    ，係基於正當防衛，按「正當防衛必須對於現在不法之侵害
    始得為之，侵害業已過去，或無從分別何方為不法侵害之互
    毆行為，均不得主張防衛權，而衡之一般社會經驗法則，互
    毆係屬多數動作構成單純一罪而互為攻擊之傷害行為，縱令
    一方先行出手，而還擊之一方在客觀上苟非單純對於現在不
    法之侵害為必要排除之反擊行為，因其本即有傷害之犯意存
    在，則對其互為攻擊之還手反擊行為，自無主張防衛權之餘
    地」、「刑法第二十三條規定之正當防衛，必對於現在之不
    法侵害，始能成立。本件被告與被害人發生傷害之原因，係
    雙方駕車變換車道緣故發生不快所致。如係因而發生互毆之
    行為，即無從分別何方為不法侵害，均不得主張防衛權」（
    最高法院九十二年度臺上字第三０三九號、同院九十二年度
    臺上字第三七九一號判決要旨參照），亦即刑法第二十三條
    前段規定正當防衛，不罰之違法阻卻事由，係以行為人對於
    現在不法之侵害，本乎防衛自己或他人之權利意思，在客觀
    上有時間之急迫性，並實施反擊予以排除侵害之必要性，且
    其因而所受法益之被害，亦符合相當性之情形，予以實施防
    衛行為（反擊）者，始稱相當。被告乙○○於本院審理時供
    稱伊係從其車門底下拿尖嘴鉗刺傷甲○○，而對方則係徒手
    毆打伊，手上未拿任何工具，甲○○及伊都在車外（參本院
    九十六年十月二十二日審判筆錄第三至五頁載），即便當時
    有被告乙○○所指稱之「衣服鈕扣遭甲○○抓下來」或「甲
    ○○誣賴我拿他手機，所以我才不能走」等情事，惟依被告
    二人前揭所受傷勢之程度對照觀之，被告乙○○所謂正當防
    衛行為，既不符合時間之急迫性，亦無排除侵害之相當性，
    則參諸前揭說明及最高法院判決要旨，被告乙○○應不得主
    張正當防衛，自可確定。職是，被告乙○○、甲○○之自白
    與事實相符，本件事證明確，被告等人犯行洵堪認定，應依
    法論科。
三、核被告乙○○、甲○○所為，均係犯刑法第二百七十七條第
    一項之普通傷害罪。爰審酌被告乙○○、甲○○之素行、本
    件爭端之起因、犯罪動機、手段，二人所受傷勢之程度，被
    告乙○○於本院審理時固表達願與甲○○和解之意，卻辯稱
    係正當防衛，以圖卸責，而被告甲○○則堅不和解，致雙方
    無法化解糾紛等一切情狀，分別量處如主文所示之刑，並諭
    知易科罰金之折算標準，以資懲儆。扣案之尖嘴鉗一支，係
    被告乙○○所有供犯罪所用之物，業據其於本院審理時供明
    在卷，爰依法宣告沒收之。
據上論斷，應依刑事訴訟法第二百九十九條第一項前段，刑法第
二百七十七條第一項、第四十一條第一項前段、第三十八條第一
項第二款，刑法施行法第一條之一第一項、第二項前段，判決如
主文。
本案經檢察官熊南彰到庭執行職務
中　　華　　民　　國　　96　　年　　11　　月　　5 　　日
                  刑事第三庭    法  官  詹慶堂
上正本證明與原本無異。
如不服本判決，應於判決送達後10日內向本院提出上訴狀 (應抄
附繕本)。
                                書記官  羅欣宜
中　　華　　民　　國　　96　　年　　11　　月　　5 　　日
刑法第277條
傷害人之身體或健康者，處 3 年以下有期徒刑、拘役或 1 千元
以下罰金。
犯前項之罪因而致人於死者，處無期徒刑或 7 年以上有期徒刑；
致重傷者，處 3 年以上 10 年以下有期徒刑。
